臺灣新北地方法院刑事判決
111年度訴字第524號
公  訴  人  臺灣新北地方檢察署檢察官
被      告  王富山



指定辯護人  林長泉律師（義務辯護）
上列被告因殺人未遂案件，經檢察官提起公訴（110年度偵緝字
第3871號），本院判決如下：
    主  文
王富山犯恐嚇危害安全罪，處有期徒刑參月，如易科罰金，以新
臺幣壹仟元折算壹日。扣案之水果刀壹把沒收。
    事  實
一、王富山前與姚財樂有新臺幣（下同）3,000元之借貸糾紛，
    嗣於民國110年4月13日晚間8時許，王富山知悉姚財樂在新
    北市○○區○○路000號「網路聖堂」網咖內，遂騎乘車牌號碼0
    00-000號普通重型機車至上開網咖找姚財樂，欲向其索討欠
    款，王富山走進上開網咖尋得姚財樂所在位置，開口向姚財
    樂索討，惟兩人一言不合，王富山竟基於恐嚇之犯意，走出
    網咖，從其騎乘之機車置物廂內取出水果刀1把，右手持該
    把水果刀1把舉在身側走進上開網咖，姚財樂見王富山以右
    手持刀出現，遂緩慢站起來後退，隨後王富山以右手持刀，
    高舉至頭部往姚財樂方向向下揮刺，姚財樂後退，王富山刺
    空，隨後王富山接續承前犯意再將刀高舉往姚財樂方向向下
    揮刺，仍然刺空，隨後王富山再揮刺第三次，此時姚財樂抓
    住王富山手腕，兩人環抱在一起，展開拉扯，姚財樂本欲奪
    刀惟未搶成，旋快步往門口衝出去，王富山即以此加害生命
    、身體之事恐嚇姚財樂（未成傷），使姚財樂因而心生畏懼
    ，致生危害於其安全。嗣警據報到場處理，並扣得水果刀1
    把。
二、案經姚財樂訴由新北市政府警察局林口分局報告臺灣新北地
    方檢察署檢察官偵查起訴。
    理  由
一、證據能力：
㈠、告訴人姚財樂於警詢中之證詞無證據能力：
　　告訴人於警詢時之陳述，為被告王富山以外之人於審判外所
    為之陳述，經被告及其選任辯護人否認此部分證據能力（見
    本院卷第92頁），查告訴人業於本院審判中具結作證，核與
    其於警詢中之陳述並無不符之情形，不符合刑事訴訟法第15
    9條之2之例外情形，故依刑事訴訟法第159條第1項規定，告
    訴人於警詢之陳述無證據能力，但得作為彈劾其他證言證明
    力之依據。
㈡、告訴人於偵查中具結之證詞有證據能力：
　　按偵查中，檢察官通常能遵守法律程序規範，無不正取供之
    虞，且接受偵訊之被告以外之人，已依法具結，以擔保其係
    據實陳述，如有偽證，應負刑事責任，有足以擔保筆錄製作
    過程可信之外在環境與條件，乃於刑事訴訟法第159條之1第
    2項規定「被告以外之人於偵查中向檢察官所為之陳述，除
    顯有不可信之情況者外，得為證據」。被告及其辯護人雖主
    張未經交互詰問，無證據能力等語（見本院卷第95頁）。惟
    查告訴人於偵訊時已依法具結已擔保其係據實陳述（結文見
    110年度偵字第24011號卷【下稱偵卷】第29頁），復查無有
    何消極上顯有不可信之情況，其於偵訊時之證述自有證據能
    力，另本院於審理時並已傳喚告訴人到庭接受對質詰問（見
    本院卷第142至146頁），完足合法之調查，揆諸前揭說明，
    告訴人於偵訊時向檢察官所為之證述，得作為本案論罪之依
    據。　
㈢、次按被告以外之人於審判外之言詞或書面陳述，除法律有規
    定者外，不得作為證據，刑事訴訟法第159條第1項定有明文
    。又被告以外之人於審判外之陳述，雖不符刑事訴訟法第15
    9條之1至第159條之4之規定，而經當事人於審判程序同意作
    為證據，法院審酌該言詞陳述或書面陳述作成時之情況，認
    為適當者，亦得為證據；當事人、代理人或辯護人於法院調
    查證據時，知有同法第159條第1項不得為證據之情形，而未
    於言詞辯論終結前聲明異議者，視為有前項之同意，刑事訴
    訟法第159條之5規定甚明，且其適用並不以「不符前四條之
    規定」為要件（最高法院104年度第3次刑事庭會議決議意旨
    參照）。本件檢察官與被告及其辯護人，就本判決所引用之
    被告以外之人於審判外之陳述，除上開告訴人於警詢、偵查
    時所為之證述外，其餘於本院準備程序中均同意有證據能力
    （見本院卷第92頁），且迄言詞辯論終結前均未聲明異議，
    故經本院審酌該等證據之作成情況，核無違法不當及證明力
    明顯過低之瑕疵，認以之作為證據應屬適當，而認該等證據
    資料皆有證據能力。
㈣、至於本院所引之非供述證據部分，經查並非違法取得，亦無
    依法應排除其證據能力之情形，應有證據能力。
二、認定犯罪事實所憑之證據及理由：
㈠、訊據被告固坦承有持水果刀1把朝告訴人方向揮刺3次均落空
    之事實，然堅詞否認有何殺人未遂犯行，辯稱：告訴人欠我
    3,000元，因為我沒錢繳房租，所以去網咖向告訴人索討欠
    款，告訴人沒錢還我，卻有錢泡網咖，我第一次走進去時先
    跟告訴人對談，告訴人嗆我拿刀子來討錢，我就走出去從機
    車置物廂拿出水果刀，我雖然有向告訴人揮刺3次但都沒刺
    到，我拿刀只是要嚇嚇告訴人而已，並無殺人犯意，僅是傷
    害故意，然告訴人毫髮無傷，傷害罪不處罰未遂，故應判決
    我無罪，對於構成恐嚇我也不承認等語（見本院卷第149至1
    53頁）。
㈡、經查，由卷內監視器錄影畫面清晰可見，被告右手持水果刀
    朝告訴人方向走近，告訴人發現被告後馬上站起來，被告走
    近告訴人時，將刀高舉在其頭部位置後朝告訴人方向往下揮
    刺，但告訴人退後一步，被告刺空，被告再次將刀高舉在其
    頭部位置後朝告訴人方向往下揮刺，但告訴人退後一步，被
    告又刺空，被告隨即再舉刀朝告訴人方向往下揮刺第三次，
    但告訴人伸手抓住被告右手腕處，被告仍未刺到告訴人，隨
    後告訴人試圖將刀搶下但未成功，被告以左手拿走其右手上
    的水果刀，告訴人馬上跑出店外，被告原地目視告訴人跑走
    後，緩緩朝店外走去等情，業經本院當庭勘驗監視器錄影畫
    面無訛，並有現場監視錄影畫面翻拍照片28張、光碟1片（
    見偵卷第11至12頁、第46至53頁）、臺灣新北地方檢察署檢
    察官勘驗筆錄（見偵緝卷第25頁）及本院勘驗筆錄暨現場監
    視錄影畫面擷圖（見本院卷第115至116頁、第121頁）在卷
    可佐，足認被告確有持水果刀，往告訴人方向揮刺3次均落
    空，告訴人並試圖搶刀但未成功，隨即跑出店外，被告則緩
    緩朝店外走去等情甚明。又警方扣得被告犯案用之水果刀1
    把，此亦有新北市政府警察局林口分局扣押筆錄、扣押物品
    目錄表（見偵卷第8至10頁）、扣案水果刀照片（見偵卷第2
    1頁、第44至45頁）在卷可憑，此部分事實均先堪以認定。
㈢、又依證人即告訴人於偵查中具結證稱：「在本案發生前，我
    與被告是很要好的朋友，那陣子我因為工作緣故沒有回家，
    所以睡在網咖，被告一進來看我在那邊，就來敲我桌子，走
    出去又拿刀進來，有要刺我，我就快跑，我跑給他追，我在
    店外跑10幾分鐘，被告騎機車在後面跟我，後來我跑到一間
    大樓裡面，警察來時，被告已經離開。我之前欠他3,000元
    ，已經還他2,000元，可能他健忘，忘記我有還他2,000，我
    當時受到很大驚嚇，以我以前的個性，我會反奪刀來刺被告
    ，當天我是故意跑給被告追，被告騎車有追到，但他下車時
    我又跑了，因為被告行動不便」等語（見偵卷第27頁正反面
    ）；於本院中具結證稱略以：「我跟被告認識差不多有5年
    ，我之前有向被告借貸3,000元，可是我之前有還被告2,000
    元，被告一直說沒有。…案發當時我在網咖用電腦看球賽，
    我看到被告走進來，手上還沒有拿東西，被告先敲了我桌子
    ，因時間太久我忘了被告當時跟我說什麼，後來被告走出去
    ，第二次被告一進來，我就看到被告拿刀子（後改稱被告到
    我座位旁邊我才看到被告手上拿著水果刀），接著刺向我的
    動作，我沒有印象他拿水果刀攻擊我身體哪一個部位，當下
    我很驚嚇，感到很害怕，我有抓被告的手，但沒有奪下被告
    的刀，並往外跑，我在店外跑了十幾分鐘，被告騎著摩托車
    跟，我每停下來，被告也跟著停下來，因為被告腳不方便，
    所以被告都沒有下車，我有聽說被告好像是出車禍，所以走
    路不大方便，走得比較慢，我的手腳還算靈活」等語（見本
    院卷第142至146頁），足徵告訴人與被告原是熟識的朋友，
    事件起因僅為了3,000元之債務，衡情被告應不至於僅為了3
    ,000元之債務萌生殺人之犯意或動機。又由告訴人上開證詞
    可知被告第一次進入網咖找告訴人時並未持刀，而係先敲告
    訴人位置之桌面，並與告訴人對談，然一言不合，始走出網
    咖去取機車置物廂內之水果刀，衡情被告若真有以水果刀殺
    害告訴人之意，大可第一次即持刀走進網咖，甚或將刀藏在
    懷中或口袋中不讓人察覺，在接近告訴人之際，再趁告訴人
    不備或猝不及防舉刀刺告訴人，然被告在本案中卻是第二次
    進入網咖時始持水果刀，且將水果刀大喇喇舉在身側明顯之
    處緩步走向告訴人，使告訴人光坐在位置上即可察覺被告持
    刀靠近（此由監視器錄影畫面中可見被告持水果刀走近告訴
    人時，告訴人隨即發現並馬上站起來即明），被告此舉顯然
    係在威嚇告訴人，由此亦足知被告應無殺人之犯意。再者，
    由監視器錄影畫面可見被告步履蹣跚，手腳不甚靈活，連舉
    刀向告訴人揮刺3次之動作均相當緩慢，相較於告訴人於被
    告第三次舉刀揮刺時，尚快速伸手抓住被告手腕欲奪刀之舉
    ，並快速跑離被告衝向店外之敏捷動作，顯然從告訴人與被
    告兩人間之行動靈活度以及體力而言，被告要能以舉刀揮刺
    之動作以達殺人目的實屬不可能。況依告訴人上開證詞亦可
    知被告在店外固有騎機車由後跟隨告訴人之情，然只要告訴
    人停，被告就停，衡情被告若真要以水果刀殺害告訴人，大
    可騎機車追上告訴人補刀，但告訴人只要停下，被告騎機車
    就跟著停，顯見被告僅係欲給予告訴人心理壓力，使告訴人
    心生畏懼甚明。再衡酌被告領有輕度身心障礙手冊，此有被
    告之身心障礙證明影本在卷可佐（見本院卷第159頁），被
    告則自承因為車禍傷到骨骼及腦神經，故取得殘障證明等語
    （見本院卷第149頁），亦堪佐證被告行動不便之事實。
㈣、綜上，被告持水果刀向告訴人揮刺3次之行為，客觀上足以對
    告訴人之生命、身體造成危險，告訴人於本院中證稱：「整
    個過程我感到害怕」等語（見本院卷第145頁），足認被告
    此舉已使告訴人覺得生命、身體受威脅而心生畏懼。準此，
    被告持刀恐嚇告訴人之犯行事證明確，堪以認定，應依法論
    科。
三、論罪科刑：
㈠、核被告所為，係犯刑法第305條之恐嚇危害安全罪，公訴意旨
    認被告此部分所為係犯殺人未遂罪，尚有未恰，惟被告手持
    水果刀向告訴人揮刺之恐嚇犯行，與公訴意旨此部分所指殺
    人未遂犯行之部分基礎事實同一（最高法院109年度台上字
    第2128號判決同此意旨），且經本院當庭告知變更後之罪名
    並給予被告及辯護人答辯之機會（見本院卷第152頁），對
    被告訴訟上攻擊防禦權利無礙，爰依刑事訴訟法第300條之
    規定變更起訴法條予以判決。
㈡、被告以刀向告訴人揮刺3次之行為，乃基於單一之犯意決意，
    於密接時空下為之，各行為間獨立性難以區別，應包括於一
    行為予以評價，為接續犯。
㈢、爰以行為人之責任為基礎，審酌被告與告訴人原為熟識之朋
    友，僅因3,000元之債務，即持刀恐嚇告訴人，所為實屬不
    該，再審酌被告係因沒錢繳房租，故而向告訴人索討債務而
    衍生本件糾紛之犯罪動機、目的及手段，兼衡被告自述國小
    畢業之智識程度、目前從事路邊舉牌的臨時工、經濟狀況勉
    持（見本院卷第155頁）等一切情狀，量處如主文所示之刑
    ，並諭知易科罰金之折算標準。
四、沒收：
    扣案之水果刀1把為被告所有，且為本案犯行所使用之工具
    ，業據被告供陳明確（見本院卷第147頁），應依刑法第38
    條第2項規定宣告沒收。
據上論斷，應依刑事訴訟法第299條第1項前段、第300條，判決
如主文。
本案由檢察官何克帆提起公訴，經檢察官方心瑜到庭執行職務。
中　　華　　民　　國　　111 　年　　8 　　月　30　　日
　　　　　　　　　刑事第六庭　審判長法　官　樊季康

                                    法  官　楊展庚

                                    法  官　葉逸如　
以上正本證明與原本無異。
如不服本判決，應於判決送達後20日內敘明上訴理由，向本院提
出上訴狀（應附繕本），上訴於臺灣高等法院。其未敘述上訴理
由者，應於上訴期間屆滿後20日內向本院補提理由書「切勿逕送
上級法院」。
                                    書記官  邱瀚群
中　　華　　民　　國　　111 　年　　8 　　月　　30　　日

附錄本案論罪科刑法條全文：
中華民國刑法第305條恐嚇危害安全罪
以加害生命、身體、自由、名譽、財產之事恐嚇他人，致生危害
於安全者，處二年以下有期徒刑、拘役或九千元以下罰金。